臺灣臺北地方法院民事判決　　　　　　　　　　　　九十二年度訴字第一三八四號
　　原　　　告　丁○○
　　訴訟代理人　洪維煌律師
　　被　　　告　戊○○
　　訴訟代理人　梁穗昌律師
　　複　代理人　李夏菁律師
當事人間損害賠償事件，本院於民國九十二年十二月三十一言詞辯論終結，判決如下：
    主    文
原告之訴及假執行之聲請均駁回。
訴訟費用由原告負擔。
    事    實
甲、原告方面：
一、聲明：
（一）被告應給付原告新臺幣（下同）一百一十八萬元，及自起訴狀繕本送達翌日起
      至清償日止，按年息百分之五之利息。
（二）願供擔保請准宣告假執行。
二、陳述：
（一）原告於民國（下同）九十一年三月十六日與訴外人甲○○簽立店面讓渡書，由
      甲○○以新台幣（下同）二十八萬元之代價將其向被告所承租位於台北市○○
      街九十二號房屋內之生財器具讓予原告，並約定此後之租約與租金之繳付，由
      原告另向被告議定，嗣被告並同意將上開房屋以不定期租賃之方式出租予原告
      ，原告亦依照往例繳付租金，雙方雖未訂立書面契約，惟無礙於租約之成立。
      最近一期之租金係經被告以電話通知，而於同年十月十四日繳付，惟翌日原告
      經訴外人李進財之告知，始知被告於兩造之租賃契約尚未終止前，即將該房屋
      全部出租予李進財，致原告無法使用該店營業，而受有支出讓渡金二十八萬元
      、廣告費用二十萬元、生財器具添購費用十五萬元、店面裝修費用二十五萬元
      之損失，及自九十一年十月十五日起迄今無法營業之損失三十萬元，共計一百
      十八萬元，爰依民法第二百二十六條第一項及同法第一百八十四條第一項前段
      請求被告賠償一百十八萬元，及自起訴狀繕本達被告翌日起至清償日止，按年
      息百分之五之利息。
（二）訴外人己○○與被告終止租賃契約後，係由訴外人甲○○承租系爭房屋，而後
      再頂讓與原告，期間原告曾交付面額六萬元之支票予被告以繳付三個月之租金
      ，原告並曾因人手不足及自身年事已長體力無法負荷，而多次委託房屋仲介公
      司或自己登報徵求訴外人姜福田、詹靜玉、游金草等人參與共同經營或投資分
      租參與經營，足見原告確曾使用系爭房屋而與被告有租賃關係。
三、證據：提出店面讓渡契約書、委託頂讓合約書、委託徵信排版費用收款憑據、房
    屋租賃契約書、共同經營合約書、台北自來水事業處水費收據等件為證，並聲請
    傳訊證人游金草、姜福田、詹靜玉，及聲請本院向第一商業銀行東台北分行函查
    發票人為洪根塗、帳號00000000000號、票號0000000號、面
    額六萬元之支票一紙由何人提示兌領。
乙、被告方面：
一、聲明：
（一）原告之訴及假執行之聲請均駁回。
（二）如受不利之判決，願預供擔保請准宣告免為假執行。
二、陳述：
（一）被告並未將房屋出租予原告，亦不認識訴外人甲○○，原告所提店渡契約書並
      非真實。被告原係將系爭店面出租予訴外人己○○，己○○稱其係委託親友經
      營，故房租是由其委託經營之親友交予被告，惟某日被告前往收租時，在場之
      訴外人乙○○稱其已盤下該店，希望與被告直接訂約，被告發現現場係乙○○
      在經營使用，遂與其訂約，嗣因乙○○又將店轉讓與訴外人丙○○，而與丙○○訂約，原告不但未曾向被告承租，亦未曾告知其有向原承租人轉租該店面，
      迄原告起訴前，被告均不知有原告其人，其主張被告違約將該店面另租他人，
      顯屬不實，被告亦否認原告受有前開各項費用之損失。
（二）原告主張其於九十一年十月十四日繳交租金二萬元予被告後，被告於翌日即將
      房屋出租予李某云云，惟若原告所述屬實，被告何須在收受租金後之隔日將房
      屋出租予他人。且果如原告所言系爭房屋係突然遭人佔用，為何其未報警處理
      或找乙○○理論，而任憑其使用？且被告又如何能取回房屋？是原告所述顯與
      常理有違，不足採信。證人孫存珮已證稱係訴外人乙○○將該店面轉讓與伊並
      交付其占用，則若非乙○○已頂讓該店，其如何能使用系爭房屋並將該店頂讓
      與證人孫存珮？亦足證原告並未占有使用系爭房屋，亦未向被告承租。
（三）縱認原告有承租，惟原告既不繳納租金，又未占有使用系爭房屋，且將所有物
      品轉讓他人，顯見其明示不繼續承租，是被告與乙○○訂約，自無違誤，且被
      告亦得以原告違法轉租為由主張終止租約。
三、提出房屋租賃契約書為證，並聲請傳訊證人丙○○、己○○。
    理    由
一、本件原告起訴主張：伊於九十一年三月十六日與訴外人甲○○簽立店面讓渡書，
    由甲○○以二十八萬元之代價將其向被告所承租位於台北市○○街九十二號房屋
    店面內之生財器具轉讓予原告，並約定此後之租約與租金之繳付，另由原告向被
    告議定，嗣被告並同意將上開房屋以不定期租賃之方式出租予原告，原告亦依照
    往例繳納租金與被告，雙方雖未訂立書面契約，惟無礙於租約之成立。最近一期
    之租金係經被告電話通知而於同年十月十四日繳交，惟翌日原告經訴外人李進財
    告知，始知被告於兩造之租賃契約尚未終止前，即將該房屋全部出租予李進財，
    致原告無法使用該店營業，而受有支出讓渡金二十八萬元、廣告費用二十萬元、
    生財器具添購費用十五萬元、店面裝修費用二十五萬元之損失，及自九十一年十
    月十五日起迄今無法營業之損失三十萬元，共計一百十八萬元，爰依民法第二百
    二十六條第一項及同法第一百八十四條第一項前段，求為命被告給付一百十八萬
    元，及自起訴狀繕本達被告翌日起至清償日止，按年息百分之五計付利息之判決
    。
二、被告則以：被告並未將房屋出租予原告，亦不認識訴外人甲○○，原告所提出店
    渡契約書並非真實。被告原係將系爭店面出租予訴外人己○○，己○○稱其係委
    託親友經營，故房租是由其委託經營之親友交予被告，惟某日被告前往收租時，
    在場之訴外人乙○○稱其已盤下該店，希望與被告直接訂約，被告發現現場係乙○○在經營使用，遂與其訂約，嗣因乙○○又將該店轉讓與訴外人丙○○，而再
    與丙○○訂約，原告不但未曾向被告承租，亦未曾告知其向原承租人轉租該店面
    ，迄原告起訴前，被告均不知有原告其人，其主張被告違約將該店面另租他人，
    顯屬不實，且被告亦否認原告受有前開各項費用之損失。縱認原告有承租，惟原
    告既不繳納租金，又未占有使用系爭房屋，且將所有物品轉讓他人，顯見其明示
    不繼續承租，是被告與乙○○訂約，自無違誤，且被告亦得以原告違法轉租為由
    主張終止租約等語，資為抗辯。
三、原告主張伊於九十一年三月十六日與訴外人甲○○簽立店面讓渡書，由甲○○以
    二十八萬元之代價將其向被告所承租位於台北市○○街九十二號房屋店面內之生
    財器具，轉讓予原告以經營餐廳，嗣被告同意將上開房屋以不定期租賃之方式出
    租予原告之事實，固據其提出店面讓渡契約書、委託頂讓合約書、委託徵信排版
    費用收款憑據、房屋租賃契約書、共同經營合約書、台北自來水事業處水費收據
    等件為證，惟為被告所否認，並以前詞置辯。經查：
（一）原告所提出之前揭店面讓渡契約書係由原告與訴外人甲○○兩人簽立，並未經
      被告簽認，原告亦自承其與甲○○係約定，頂讓後租約之訂定與租金之繳付，
      由原告與被告另行議定，是該讓渡契約書縱屬真實，亦不足以證明被告已同意
      將系爭房屋出租予原告。
（二）原告雖又主張其曾交付發票人為訴外人洪根塗、以第一商業銀行東台北分行為
      付款人，發票日為九十一年八月二十日、面額六萬元之支票予被告以繳付三個
      月之租金，另於同年十月十四日繳交租金二萬元予被告云云，惟為被告所否認
      。而前揭支票係由原告提示兌領，固有第一商業銀行東台北分行九十二年五月
      三十日一東台北字第一五０號函，及支票影本在卷可稽（見本院卷第七十四及
      第七十五頁），惟被告原係將系爭店面出租予訴外人己○○，己○○稱其係委
      託親友經營，故房租是由其委託經營之親友交予被告，被告曾有好幾個月未收
      到租金，之後有一次到店裡有人交伊一張租金支票，然伊並不清楚是何人交付
      等語，已據被告陳明在卷，原告既不能證明系爭支票係其本於承租人之地位交
      付被告，則縱該支票係原告交付，亦不足據為兩造就系爭房屋有成立租賃契約
      之合意。至於原告主張其於九十一年十月十四日交付二萬元租金部分，既未據
      舉證，且為被告所否認，自亦無從憑採。
（三）另原告主張其曾多次委託房屋仲介公司或自行己登報徵求他人參與共同經營或
      分租之事實，固據其提出委託頂讓合約書、費用收款憑據、房屋租賃契約書、
      共同經營合約書、台北自來水事業處水費收據等件為證，並經證人姜福田、詹
      靜玉、游金草證述屬實（見本院卷第五十一頁至第六十七頁、第八十頁至第八
      十五頁），惟此僅足以證明原告曾占有使用系爭房屋，尚無法證明被告已同意
      將系爭房屋出租予原告使用，原告執此主張兩造間有租賃關係存在，亦無足取
      。
四、綜上所述，原告既無法證明兩造間有租賃契約，則其主張被告違約將系爭房屋出
    租予他人，應依民法第二百二十六條第一項及同法第一百八十四條第一項前段賠
    償其所受損害一百十八萬元，及自起訴狀繕本達被告翌日起至清償日止，按年息
    百分之五計算之利息，即屬無據，應予駁回。原告之訴既經駁回，其假執行之聲
    請，即失所附麗，應併予駁回。
五、至兩造其餘之攻擊或防禦方法，及未經援用之證據，經本院斟酌後，認為均不足
    以影響本判決之結果，自無一一詳予論駁之必要。
六、據上論結，本件原告之訴為無理由，依民事訴訟法第七十八條，判決如主文。
中　　　華　　　民　　　國　　九十三　　年　　　一　　　月　　十四  　　日
                                        台灣台北地方法民事第三庭
                                            審判長法  官  張靜女
                                                  法  官  賴錦華
                                                  法  官  李宜娟
右正本係照原本作成。
如不服本判決應於送達後二十日內向本院提出上訴狀。
中　　　華　　　民　　　國　　九十三　　年　　　一　　　月　　十四  　　日
                                              法院書記官  高菁菁
